臺灣高等法院臺中分院刑事判決　　95年度上重更(一)字第74號
上　訴　人
即　被　告　乙○○
選任辯護人　林志忠　律師
　　　　　　陳國華　律師
上列上訴人因殺人等案件，不服臺灣臺中地方法院93年度重訴字
第3023號中華民國94年8月12日第一審判決 （起訴案號：臺灣臺
中地方法院檢察署93年度偵字第17787號），提起上訴，判決後
經最高法院撤銷發回，本院更審判決如下：
    主    文
原判決關於乙○○部分撤銷。
乙○○殺人，處無期徒刑，褫奪公權終身。扣案之5公升裝液化
石油氣鋼瓶壹瓶沒收。
    犯罪事實
一、乙○○與未婚之詹麗真於民國93年3月間開始交往，詹麗真
    原來不知乙○○早於86年4月間結婚，並育有2子（乙○○涉
    嫌通姦部分，未據告訴），於93年8月底某日發覺乙○○已
    結婚生子之事實，而感覺受騙，2人因之時常發生爭執，詹
    麗真欲與乙○○分手，乃於93年9月18日，單獨向賴淮鈺承
    租門牌號碼台中市○區○○街25巷4號2樓之含衛浴之1間套
    房居住，惟乙○○不同意分手，亦同往上址居住，並將詹麗
    真之國民身分證及平日所使用之車牌號碼MN－8946號自用小
    客車鑰匙取走，2人於93年9月25日發生嚴重爭執，致詹麗真
    急於搬離上開承租套房，藉以擺脫雙方情感上之糾葛。
二、93年9月26日凌晨0時至1時間某時分，詹麗真先自行搭乘由
    黃有甲所駕駛之計程車，前往上開承租套房，僅拿取2、3
    件物品，旋搭乘黃有甲駕駛之計程車，返回台中縣太平市○
    ○○○街8巷58號其母親住處。同日凌晨2、3時許，由其母親
    己○陪同，再次搭乘由黃有甲駕駛之計程車前往上開承租套
    房，帶出若干物品塞滿黃有甲所駕駛之計程車後，一同搭乘
    黃有甲駕駛之計程車，返回台中縣太平市○○○○街8巷58 號
    其母親住處。同日凌晨3時、4時許，詹麗真以電話委請全鋒
    道路救援股份有限公司臺中分公司（以下簡稱全鋒公司）派
    員駕駛拖吊車前往上開租屋處，拖吊其所使用之上開MN－
    8946 號自用小客車。詹麗真旋再度於同日凌晨約4時30分許
    ，搭乘黃有甲駕駛之計程車到達上開租屋處樓下，並要求黃
    有甲在樓下等候，詹麗真進入上開承租套房內整理物品，約
    30 分鐘後，詹麗真要求黃有甲上樓幫忙搬床，黃有甲表示
    無法幫忙搬運，並於索取計程車資後離去。同日凌晨5時14
    分許，全鋒公司派遣林國賓駕駛拖吊車，到達詹麗真上開租
    屋處附近，經詹麗真指示林國賓拖吊MN－8946號自用小客車
    。林國賓開始拖吊該自用小客車之際，該車之警報器響起，
    適乙○○駕駛車牌號碼H9－9366號自用小客車（登記車主：
    乙○○之父丙○○），附載戊○○（被訴幫助放火罪部分，
    業經原審法院判決無罪確定在案）到達該處，乙○○見狀即
    以遙控器解除MN－8946號小客車之警報聲響，並要求林國賓
    不要拖吊該車，復將車牌號碼H9－9366號自用小客車交由戊
    ○○駛離現場，自行進入上開承租套房內，阻止詹麗真離開
    ，詹麗真迫不得已，乃在上開承租套房內，將拖吊費新臺幣
    （下同）600元，裝入黃色茶壺內，以塑膠繩綁住，自上開
    承租套房（2樓）窗戶垂吊至1樓，交付予林國賓，林國賓經
    詢問全鋒公司收費標準，又於同日凌晨5時56分許，在上開
    租屋處1樓，以收取600元拖吊費之同一方式，退還詹麗真
    300元拖吊費後離去。
三、詹麗真因被乙○○阻止而未能順利離開該套房，乃於同日凌
    晨5時35分許，在上開承租套房內，藉詞要駕車外出加油，
    惟乙○○惟恐詹麗真離去，乃以其所使用之門號0000000000
    號行動電話，撥打門號0000000000號行動電話，聯絡不知情
    之戊○○，委請戊○○駕駛上揭車牌號碼H9－9366號自用小
    客車，前往加油站購買汽油。戊○○即於同日凌晨5時47分
    許，駕駛該車至台中市○區○○路85號大智加油站，以26元
    代價，向不知情之加油站員工張景閔，購得1.12公升之95無
    鉛汽油，並以容量0.6公升寶特瓶2瓶盛裝之，於同日凌晨5
    時51 分許，依乙○○指示，將上開2瓶汽油攜至上址，待乙
    ○○開門後，將之放置在上開套房內之門邊，戊○○即自行
    離去。
四、乙○○見詹麗真整理物品、僱請拖吊車拖吊小客車，又藉詞
    汽油用磬要駕車外出加油，確有搬遷離去之行動，因之心生
    不滿，對詹麗真有所指摘，詹麗真情緒不佳，乃約於同日上
    午5時54分左右，服用安眠藥、骨骼鬆弛劑、抗組織胺類等
    藥物，不久後因藥效發生，且不願與乙○○繼續爭吵，乃躲
    入該套房浴室內，惟詹麗真因前曾施用毒品海洛因及甲基安
    非他命，導致多重藥物中毒而昏迷昏睡在該套房浴室內；乙
    ○○見詹麗真遲遲不出來，為逼使詹麗真自該浴室出來，約
    於同日上午6時41分前之數分鐘許，先將其所有原來供泡茶
    用之5公升裝液化石油氣鋼瓶（即瓦斯桶）連同減壓閥及塑
    膠管，置於該套房之房門外側走道上，再持該套房內所有人
    不詳之打火機一只，在瓦斯桶塑膠管末端點火，使之朝向位
    於套房門口正對面之浴室門口方向噴火，惟乙○○以此方式
    逼使詹麗真自浴室出來未果，情緒益加激動，明知汽油為促
    燃劑，汽油灑在屋內物品之上，遇火時火勢必加速燃燒，而
    液化石油氣遇火時會產生猛烈火流，均有發生燒燬供人使用
    住宅之可能性，所產生之高溫濃煙，亦有使屋內之人發生窒
    息死亡之可能性，竟仍基於放火燒燬供人使用之住宅及殺人
    之不確定故意，利用戊○○買來放置在套房內門邊、以寶特
    瓶2瓶盛裝之汽油，先以布條沾上汽油後塞住其中一瓶內有
    汽油之寶特瓶瓶口，再點燃該沾有汽油之寶特瓶瓶口布條，
    欲加強火勢以逼使詹麗真離開浴室，惟因汽油促燃結果，火
    勢一發難以控制，乙○○失控之下，將該裝有汽油之寶特往
    內套房內拋甩，因之引發猛烈火勢。此時，在浴室內之詹麗
    真因濃煙進入浴室而驚醒，反覆以「救命啊，老公」等語向
    乙○○呼救，乙○○見火勢猛烈，無法自套房門口逃生，竟
    不顧詹麗真在浴室內呼喊求救，逕行自該2樓套房窗戶跳下1
    樓旁馬路而逃離火場。詹麗真在該套房浴室內無法逃出，遂
    吸入大量高溫濃煙產生之一氧化碳因而窒息，同日上午6時
    41分許，經鄰居劉錦龍報案後，消防人員於同日上午6時43
    分許，抵達現場撲滅火勢，並將詹麗真送往行政院衛生署立
    臺中醫院（以下簡稱臺中醫院）急救，延至同日上午7時54
    分許不治死亡。
五、上開位於臺中市○區○○街25巷4號2樓供人使用居住之套房
    ，幸因消防人員獲報及時到場滅火，僅生牆壁燻黑、天花板
    、房門及彈簧床墊均燒損等結果，並未燒燬該套房之主結構
    與該樓其他房間及其他樓層，乙○○放火行為因之未遂。而
    乙○○自該2樓套房窗戶跳下1樓旁馬路後，傷及左腳踝，明
    知詹麗真在該套房浴室內無法逃出，仍未立刻報警救人滅火
    ，竟往台中市○區○○路方向逃逸，並先於同日上午6時42
    分許，以上開門號0000000000號行動電話，聯絡不知情之戊
    ○○，要求戊○○前往上開大智加油站碰面，俟戊○○於同
    日上午6時50分許，以上開行動電話通知乙○○伊已到達上
    開加油站附近後，乙○○始於同日上午6時51分、52分許，
    以上開行動電話撥打「119（自動轉接00-00000000）」，向
    消防隊報案，旋搭乘戊○○駕駛車牌號碼H9－9366號自用小
    客車，前往台中市○區○○街95號4樓之16戊○○租住處休
    息。嗣經警在上開承租套房門外側走道，扣得乙○○所有供
    犯罪所用之5公升裝液化石油氣鋼瓶（即瓦斯桶）1瓶，並於
    93年10月7日下午3時許，循線在台中市北區○○○○街107
    號名門汽車旅館503室逮捕乙○○，始查悉上情。
六、案經詹麗真之母親己○提出告訴，並由臺中市警察局第三分
    局報請臺灣臺中地方法院檢察署檢察官偵查起訴。
    理  由
壹、關於證據能力方面：
一、被告及辯護人對本案事證證據能力之意見：
  (一)對證人甲○○及證人詹坤興分別於警詢及偵查中所為之陳述
    ，主張均無證據能力。
  (二)就下列本院採為判決基礎之證人於審判外之陳述及其餘事證
  　，均不爭執其證據能力。
二、本院之判斷：
  (一)本院審酌證人甲○○、詹坤興於警詢及偵查中所為之陳述，
    係審判外之陳述而屬傳聞證據，依刑事訴訟法第159條第1項
    規定，無證據能力。
  (二)又按被告以外之人於審判外之陳述雖不符刑事訴訟法第159
    條之1至之4等4條之規定，而經當事人於審判程序同意作為
    證據，法院審酌該言詞陳述或書面陳述作成時之情況，認為
    適當者，亦得為證據；當事人、代理人或辯護人於法院調查
    證據時，知有刑事訴訟法第159條第1項不得為證據之情形，
    而未於言詞辯論終結前聲明異議者，視為有前項之同意，同
    法第159條之5定有明文。本件除上列被告及辯護人爭執之證
    據外，其餘證據被告均不爭執（見本院卷宗第64、65頁），
    其中有屬傳聞證據者，本院審理時已予以提示並逐一告以要
    旨，復經被告表示意見。被告已知上述筆錄乃傳聞證據，未
    於言詞辯論終結前對該等筆錄內容異議，依上開規定，此部
    分被告不爭執之證據，本院審酌並無不當取證之情形，認為
    以之作為本案之證據亦屬適當，自有證據能力，先予敘明。
貳、認定本案犯罪事實之理由：
一、訊據上訴人即被告（下稱被告）乙○○矢口否認有上開放火
    及殺人犯行，並辯稱伊未取走詹麗真之國民身分證及其使用
    之車牌號碼MN－8946號自用小客車鑰匙，伊與詹麗真在上開
    承租套房內談判，並未攔阻詹麗真離去，伊當時因疲累，逕
    自睡覺，不久後被詹麗真叫醒，並對伊說「老公，那裡有瓦
    斯桶，旁邊著火了」，當時伊依直覺將瓦斯桶搬出去時，瓦
    斯爐掉在原來的地方，塑膠管、減壓閥也跟著瓦斯桶出去，
    伊隨即回頭拿枕頭要打火，伊打沒有幾下，枕頭亦著火，伊
    再拿毛巾要打火，後來看到火的黑煙已經冒上來，伊當時叫
    詹麗真「老婆趕快跳出來」，惟因煙很大，已看不到詹麗真
    ，因煙吹向伊，才轉向自窗戶跳出逃生，本件火災係被害人
    詹麗真自殺所為云云。經查：
  (一)被害人詹麗真於上開時地，在發生火災之上開套房浴室內，
    因吸入高溫濃煙，導致窒息，經消防人員到場撲滅火勢後，
    將其送往臺中醫院急救後，延至同日上午7時54分許，急救
    無效而不治死亡等情，業經檢察官督同法醫師相驗並解剖被
    害人詹麗真之屍體屬實，製有勘（相）驗筆錄2份，履勘現
    場筆錄、相驗屍體證明書、驗斷書各1份及解剖屍體照片26
    幀等附卷可稽（見93年度相字第1384號相驗卷宗）。茲究明
    被害人詹麗真之死亡原因：
  (1)依法務部法醫研究所鑑定結果，被害人詹麗真胃部含有已消
    化紅色黏狀液體及白色顆粒藥粉狀之胃內容物約50西西，推
    定為食入之食物已達2小時左右後死亡，而死者血液、尿液
    、胃液含有多重濫用藥物含海洛因之代謝物、甲基安非他命
    及其代謝產物、安眠藥，其他尚包括治療藥物骨骼鬆弛劑、
    抗組織胺類等藥物，血中含有一氧化碳血紅素35.3％，故認
    被害人詹麗真之死亡機轉為中毒性休克，死亡原因為多重濫
    用藥物中毒及火災致一氧化碳中毒，最後因多重藥物及一氧
    化碳中毒致中毒性休克死亡，死亡方式疑為「他為」，有該
    所鑑定報告1份在卷可按（見原審卷三第12頁至第15頁）。
  (2)本院就上開鑑定報告所載之多重濫用藥物中毒相關問題函請
    法務部法醫研究所進一步說明，經該所於96年3月30日以法
    醫所0960000072號函覆意見認「死者詹麗真之體液中有海洛
    因及其代謝物嗎啡及62醯嗎啡甲基安非他命及其代謝物安非
    他命、鎮靜安眠藥Diazepam及代謝物，其他尚有一氧化碳血
    紅素達35.3％。研判本案死者生前已達多重藥物中毒致昏迷
    昏睡程度，似無縱火之行為能力．．．由死者一氧化碳血紅
    素尚達35.3％，故多重藥物中毒僅達昏迷程度，主要直接致
    死因仍為火燒中吸入一氧化碳中毒致中毒性休克死亡」（見
    本院本審卷宗第164頁）。
  (3)由上開鑑定報告可知，被害人於93年9月26日上午7時54 分
    死亡前2個小時許，即同日上午5時54分左右，曾服用安眠藥
    、骨骼鬆弛劑、抗組織胺類等藥物，又曾施用毒品海洛因及
    甲基安非他命，乃因該多重藥物導致中毒而昏迷昏睡，彼時
    被害人應無縱火之行為能力，其死亡之主要原因，應為火燒
    中吸入一氧化碳中毒，導致中毒性休克而死亡。至被告乙○
    ○辯稱本件火災係被害人詹麗真自殺所為云云，顯與事實不
    符，不可採信。
  (二)被害人住處套房究竟如何發生火災，導致被害人吸入一氧化
    碳而中毒休克死亡，究明如下：
  (1)依火場跡證觀之：
  本件火災現場為巷道內連棟住戶建築，各樓分租住宅使用，
    僅燒損住於2樓西側之上開套房，未有延燒其他住樓層或隔
    壁住戶建築。消防人員到場時，災戶2樓窗戶冒出濃煙火光
    ，其他樓層完好狀，部署水帶屋外架梯，及背戴空氣瓶延伸
    2樓射水搶救，發現2樓西側房門開啟狀，門口擺置5公升裝
    液化石油氣鋼瓶，瓶口向室內噴出猛烈火流，經關閉閥門進
    入搜救，發現被害人詹麗真倒臥浴室內，洗手檯水龍頭開啟
    流水狀態，衣著整齊未有燒損、口鼻燻黑遭嚴重嗆傷，立即
    救護送署立臺中醫院經急救無效死亡，清理射水迅速撲滅火
    勢。清理勘查2樓西側住戶，門口處龜裂炭化磁磚地板（即
    擺放瓦斯桶處，標示牌１），彈簧床西側床沿遺留裝置溶劑
    、塞布條之燒熔塑膠飲料罐（標示牌２），彈簧床東側處牆
    面斜向燒損變色（標示牌３），彈簧床前北側地板燒失碳化
    物（標示牌４），計有4處互相不連貫起火處，而其附近面
    燒失嚴重，可排除煙蒂遺留火種之起火原因，此有臺中巿消
    防局火災原因調查報告書及現場照片在卷可稽（見93年度他
    字第2282號偵查卷宗第18、19、20、45至60頁），並經證人
    即該局現場救火消防人員顏民儒於原審審理時到庭結證無訛
    （見原審卷三第291頁至第301頁）；又被害人賴淮鈺所有上
    開套房因消防人員獲報及時到場滅火，僅生該套房內之牆壁
    燻黑，天花板、房門及彈簧床墊均燒損等結果，並未燒燬該
    套房之主結構與該樓其他房間及其他樓層，此亦有上開火災
    原因調查報告書所附之現場照片共計46張在卷可參（見93年
    度他字第2282號偵查卷宗第38至60頁）。
  經消防人員搜證查扣遺留門口鋼瓶旁打火機1只；蒐證採樣
    門口處地板（標示牌１）、燒熔塑膠飲料罐（標示牌２）、
    床前北側地板碳化物計3份證物，送請內政部消防署鑑析結
    果，均檢出汽油類促燃劑，不排除人為因素汽油類促燃劑縱
    火引燃火警（可排除用電不慎起火及煙蒂等微弱遺留火種蓄
    熱引燃起火），有該局93年10月25日消調字第0930010876號
    函附之火災原因調查報告書1份、現場照片，住戶配置圖暨
    死者陳屍位置圖、內政部消防署火災證物鑑定報告，蒐證採
    樣證物3件在卷可稽（見93年度他字第2282號偵查卷宗第30
    至61頁），復分經證人即該局鑑定人員楊煥榮、黃春葵、廖
    茂宗於原審審理時分別到庭結證明確（見原審卷三第305頁
    至第315頁、原審卷四第38頁至第57頁），並有5公升裝液化
    石油氣鋼瓶1瓶、打火機1只扣案可資佐證。
  本件經原審檢送全卷送中央警察大學（消防系）鑑定，該大
    學亦認同臺中市消防局所為上開火災多處起火點之研判，有
    該大學94年6月24日校鑑科字第0940002729號函1份附卷可稽
    （見原審卷四第105頁）。
  綜上可知，被害人賴淮鈺所有上開套房起火原因，可排除用
    電不慎起火及煙蒂等微弱遺留火種蓄熱引燃起火，且因各該
    起火點均檢出汽油類促燃劑，不排除人為因素汽油類促燃劑
    縱火引燃火警。
  (2)依證人即案發當日凌晨曾到過現場之戊○○迭於警詢、偵查
    、原審及本院審理中具結證稱：93年9月26日凌晨5時35分許
    ，被告以其所使用之門號0000000000號行動電話，撥打伊使
    用之門號0000000000號行動電話，要求伊駕駛車牌號碼H9－
    9366號自用小客車，代為前往加油站，購買汽油。伊於同日
    凌晨5時47分許，駕駛上開自用小客車至台中市○區○○路
    85號大智加油站，以共計26元之代價，向該站加油員張景閔
    ，購買以容量0.6公升寶特瓶所裝之95無鉛汽油共計2瓶（共
    計1.12公升），同日凌晨5時51分許，伊駕駛上開自用小客
    車回到詹麗真上開租屋處樓下，下車站在被害人詹麗真所使
    用之上開自用小客車旁，以伊使用之門號0000000000號行動
    電話，撥打被告使用之門號0000000000號行動電話，告知被
    告攜帶被害人詹麗真所使用之上開自用小客車之鑰匙下樓，
    以便將伊所購得之汽油加入油箱內。被告在電話中告知伊先
    將所購得之汽油攜至2樓被害人詹麗真上開承租套房內即可
    ，等一下再自行加入汽車油箱內，伊乃依被告指示，將上開
    2瓶汽油攜至被害人詹麗真上開承租套房門口，待被告開門
    後，伊將之置於該屋內房門口處，當時有看到被告及詹麗真
    ，伊即自行駕駛上開自用小客車離去等語（見93年度他字第
    2282號偵查卷宗第27頁、93年度偵字第17787號偵查卷宗一
    第76頁、原審卷宗三第121頁、本院本審卷宗第195至199頁
    ），核與證人即加油站加油員張景閔於原審審理時結證之情
    節相符（見原審卷二第219頁至第223頁），復有被告所使用
    之門號0000000000號行動電話及戊○○所使用之門號000000
    0000號行動電話通聯紀錄各1份、大智加油站所檢送之該日
    所有統一發票存根影本在卷可稽（見原審卷三第26頁至第30
    頁、第188頁至第210頁、原審卷二第55頁至第68頁），堪信
    被告於案發當日火警發生前，曾委請證人戊○○代購汽油，
    並由戊○○於同日凌晨5時51分許，依乙○○指示，將所購
    回、以容量0.6公升寶特瓶2瓶盛裝之汽油，攜至上開套房內
    門邊放置。則本案在火災現場蒐證採樣之門口處地板、燒熔
    塑膠飲料罐、床前北側地板碳化物等物品，所檢出之汽油類
    促燃劑，應係戊○○所購回之汽油。
  (3)上開套房發生火災時，現場僅被告乙○○與被害人詹麗真在
    場之事實，為被告自承明確，又該火災起火點係在套房之內
    ，發生之原因不排除人為因素汽油類促燃劑縱火引燃火警，
    而被害人詹麗真既因多重藥物導致中毒而昏迷昏睡，已無縱
    火之行為能力，且戊○○所購回之汽油係放置在上開套房內
    門邊，均詳如前述，外人無法任意進入屋內取得並持之縱火
    ，則火災發生原因，衡情即難係被告乙○○以外之人所造成
    。
  (4)被告乙○○於警詢、偵查中供稱「我於93年9月26日凌晨3到
    4點之間到案發現場，只有我及詹麗真，到案發現場是因我
    有看到拖吊車正要拖吊詹麗真的車，詹麗真的鑰匙在我身上
    ，我要拿上去給他，我看到他正要搬家整理物品，我就跟詹
    麗真說你要搬就搬自己的東西，你不要動我自己會搬，後我
    就去床上睡，他說車沒有油了要加油，我就叫戊○○去買汽
    油，因當時詹麗真精神不是很好，詹麗真就拿錢給我，我交
    給戊○○去買汽油」，「上開汽油是詹麗真要買的」、「詹
    麗真騙我說車子沒油，我才叫戊○○去買」、「火警當天我
    跟詹麗真電話中有口角」等語（見93年度偵字第17787號偵
    查卷宗一第101頁、卷宗二第24頁），可知被告乙○○到達
    上開地點前，與被害人詹麗真已發生口角，到達現場後又見
    到拖吊車正要拖吊詹麗真的車輛，被告乙○○進入套房後詹
    麗真即藉詞汽車沒油而要駕車外出，則被告乙○○當時明知
    此情，仍委請戊○○代購攜回以寶特瓶2瓶盛裝之汽油，應
    係為阻止詹麗真外出離去，而非預購供縱火之用。
  (5)被害人詹麗真於93年8月底某日發覺乙○○已結婚生子之事
    ，感覺受騙，2人因之時常發生爭執，詹麗真欲與乙○○分
    手等情，業據證人即被告之配偶王永利於警詢中證稱「我於
    93年8月底打電話給乙○○，均不接電話，我就一直打，結
    果是1位詹小姐接電話．．．我們就約隔在臺中縣太平巿大
    觀園茶藝館見面」、「詹麗真告訴我他與乙○○吵架，吵得
    很厲害」，「我與詹麗真見面後我告訴他，我要成全他們，
    詹麗真立刻回答這樣的男人他也不要」等語（見93年度偵字
    第17787號偵查卷宗一第37頁），被告於原審訊問時亦自承
    「詹女與我交往的時候，不知道我有太太，直到在8月底知
    道我已婚，之後就一直跟我吵架，從那開始我與他就是吵吵
    合合」等語（見原審93年度聲羈字第657號卷宗第4頁）。又
    詹麗真於93年9月18日，單獨向賴淮鈺承租門牌號碼台中市
    ○區○○街25巷4號2樓之含衛浴之1間套房居住，惟乙○○
    不同意分手，亦同往上址居住，並將詹麗真之國民身分證及
    平日所使用之車牌號碼MN－8946號自用小客車鑰匙取走，2
    人於93年9月25日發生嚴重爭執，詹麗真遂急於搬離上開承
    租套房之事實，業據證人即屋主賴淮鈺於警詢中證稱「發生
    火警臥室是由詹麗真小姐居住，我只知道平時屋內居住1人
    ，發生火警臥室於93年9月18日租出去，由詹麗真小姐向我
    承租」等語（見93年度他字第2282號偵查卷宗第29頁），證
    人即被害人母親己○於93年9月26日證稱「我女兒昨天回家
    告訴我和男朋友乙○○吵架，臨時叫我和他到租房子搬家」
    等語（見93年度他字第2282號偵查卷宗第26頁），且被告乙
    ○○於案發前數日曾寫信給被害人詹麗真，其內容略為「我
    可能是讓妳流最多淚的男人，我也是花妳最多錢的男人」，
    「我真的是很愛妳，可是右很害怕何時要叫我走，說真的我
    也不知走到那裏去，更不可能回旱溪，小真求求妳祇要妳不
    要叫我走，我真的沒路可回」，「我真的沒想說腳要兩條船
    」等語（見93年度偵字第17787號偵查卷宗一第39頁），而
    被害人詹麗真於93年9月25日晚上7時1分許，曾以伊所使用
    之門號0000000000號行動電話，撥打「119」，詢問國民身
    分證被拿走要如何處理等情，有臺中市消防局94年4月12日
    消指字第0940003719號函檢附之電話紀錄清冊1紙及該行動
    電話通聯紀錄1份附卷可稽（見原審卷三第276頁、第277頁
    及原審卷一第224頁）。綜上可知，本案發生前，被告乙○
    ○與被害人詹麗真確實因情感上之糾葛而發生嚴重爭執，被
    告乙○○不願意與被害人詹麗真分手，並取走詹麗真之車輛
    鑰匙及身分證。
  (6)被害人詹麗真如何於93年9月26日凌晨0時、1時許起，先後3
    次，或單獨1人，或由其母己○陪同，搭乘由黃有甲所駕駛
    之計程車，前往上開租屋處，搬出伊使用之物品等情，業據
    證人即被害人詹麗真之母己○於原審審理時結證在卷（見原
    審卷二第182頁），並經證人黃有甲證述無訛（見93年度偵
    字第17787號偵查卷宗一第30至31頁）；又同日凌晨3時、4
    時許，被害人詹麗真委請全鋒公司派員駕駛拖吊車前往上開
    租屋處，拖吊其所使用之上開MN－8946號自用小客車，全鋒
    公司派遣林國賓駕駛拖吊車，於同日凌晨5時14分許到達詹
    麗真上開租屋處附近，並拖吊MN－8946號自用小客車之事實
    ，亦經證人林國賓證述屬實（見93年度偵字第17787號偵查
    卷宗一第27頁），足認被害人詹麗真急於搬離上址。而依證
    人黃有甲於警詢中證稱「我感覺她（按：指被害人詹麗）很
    緊張，她有告訴我她男朋友是62年次的，與她差6歲，她說
    她男朋友已經結婚了，我當時覺得她很緊張」，「她只有說
    男朋友最近一直恐嚇她，要求她給他一筆錢」等語（見93年
    度偵字第17787號偵查卷宗一第30頁背面），於原審審理時
    具結證稱「被害人詹麗真當晚之情緒，看起來極為緊張」等
    語（見原審卷二第194頁、第195頁）；證人劉錦龍於原審審
    理時證稱「當晚與被害人詹麗真談話時，被害人詹麗真有收
    到一個簡訊，感覺到她非常害怕，她用臺語說：糟了，糟了
    ，事情要發生了」等語（見原審卷三第77頁、第81頁），足
    認被害人詹麗真當時之緊張情緒，係肇因於雙方情感之糾葛
    ，詹麗真因而急於搬離上址。
  (7)證人林國賓開始拖吊該自用小客車之際，該車之警報器響起
    ，適乙○○駕駛車牌號碼H9－9366號自用小客車到達該處，
    旋以遙控器解除MN－8946號小客車之警報聲響，並要求林國
    賓不要拖吊該車，在乙○○進入上開承租套房後，詹麗真即
    未再要求繼續拖吊，卻將拖吊費600元裝入黃色茶壺內，以
    塑膠繩綁住，自上開承租套房（2樓）窗戶垂吊至1樓，交付
    予林國賓，復以相同方式取回林國賓溢收之費用等事實，業
    據證人林國賓證述屬實（見93年度偵字第17787號偵查卷宗
    一第27頁、卷宗二第52頁），且依證人林國賓證述「該男子
    來後與詹女聯絡她都不敢下來，錢還自2樓吊下來給我」，
    「我去到她住處樓下要收錢時，她在2樓窗子探頭出來跟我
    講話，不敢出來，我看她情形古怪，問她說是不是在吵架，
    她點頭說私事不方便跟我說」，「我天快亮時離開現場，在
    回程時我有打電話給公司，公司說收300元即可，於是我又
    掉頭回去，並在路上打電話給詹麗真，他說好，語氣很緊張
    、很怕，就掛掉電話，我天剛亮時回到現場樓下，再打電話
    給她說我到了，他還是不敢下來，也不敢講話，感覺她很怕
    ，她同樣在窗戶用茶壺把錢吊300元上去還她，我問她說『
    他還沒走，還在外面？』她點頭並用手指比在嘴上示意不能
    講」等情觀之，被害人詹麗真在被告乙○○到達該套房後，
    即有上揭反於常情之舉動，則被害人詹麗真既急於搬離上開
    承租套房，倘非遭被告阻止，豈可能停止拖吊，又被告當時
    倘未表現任何不滿或不平之舉措，使詹麗真有所忌憚，其何
    不逕行下樓支付拖吊費？反需大費周章地以茶壺裝錢垂吊之
    方式支付拖吊費？又何以「用手指比在嘴上示意不能講」？
    況被告乙○○亦自承其與被害人詹麗真當時有在上開套房內
    談判，且被告乙○○於警詢中供稱「到案發現場是因我有看
    到拖吊車正要拖吊詹麗真的車．．。我看到他正要搬家整理
    物品，我就跟詹麗真說你要搬就搬自己的東西，你不要動我
    自己會搬」等語（見93年度偵字第17787號偵查卷宗一第101
    頁），足認被告乙○○於同日凌晨5時餘到達上址後，見詹
    麗真僱請拖吊車拖吊小客車，又見到詹麗真整理物品、詹麗
    真又藉詞汽油用磬要駕車外出加油等搬遷離去之行動，確實
    心生不滿，對詹麗真有所指摘。
  (8)證人戊○○購回汽油後，在被告打開房門、將之置於上開套
    房內門邊時，仍見到被害人詹麗真在套房內，此據證人戊○
    ○證述明確，已見前述；又被害人約於93年9月26日上午7時
    54分死亡前2個小時許，即同日上午5時54分左右，曾服用安
    眠藥、骨骼鬆弛劑、抗組織胺類等藥物，且曾施用毒品海洛
    因及甲基安非他命，乃因該多重藥物導致中毒而昏迷昏睡，
    消防人員獲報抵達現場時，該套房房門係開啟狀態，被害人
    詹麗真則倒臥浴室內，洗手檯水龍頭開啟流水狀態，衣著整
    齊未有燒損、口鼻燻黑遭嚴重嗆傷等情，亦詳見前述，再依
    證人即住於上開套房同棟同樓之住戶李易蓉於警詢中證稱「
    我聽到詹麗真與1名男子在他房門口爭吵，內容大約男子要
    詹麗真不要把門關起來，詹麗真堅持不要他擔心那麼多，且
    有聽到詹麗真的哭聲」，「在我等待救援時，有聽到詹麗真
    的求救聲，他一直喊救命，老公等語，及聽到他在裝水的聲
    音，消防車到達巷口仍有聽到他的求救聲」，「（問：你稱
    於6時許被樓下的吵雜聲吵醒是何聲音）當時樓下的聲音沒
    有聽清楚，但有聽到詹麗真房間傳出敲擊聲（類似求救聲）
    」等語（見93年度偵字第17787號偵查卷宗一第21頁）；證
    人即住於上開套房同棟4樓之住戶劉錦龍於警詢中證稱「我
    知道起火後，就趕快拿滅火器下來滅火，下來時聽見死者在
    叫救命，我就打電話叫119」等語（見93年度偵字第17787
    號偵查卷宗二第35頁），可知被害人詹麗真在火災發生時，
    曾出聲呼救；是依上開跡證研析，被害人詹麗真與乙○○談
    判後情緒不佳，不願與乙○○繼續爭吵，在證人戊○○離去
    後即躲入浴室，且因已服用安眠藥、骨骼鬆弛劑、抗組織胺
    類等藥物後，導致中毒而在浴室內昏迷昏睡，終因濃煙進入
    浴室而驚醒，惟已逃生不及。被告乙○○所辯伊睡覺不久後
    被詹麗真叫醒，並對伊說：老公，那裡有瓦斯桶，旁邊著火
    了云云，難認與事實相符，不可採信。則被告乙○○明知此
    情，卻反於事實故為不實之陳述，倘非其當時在場引燃火警
    ，何需飾詞強辯？益徵本件火災發生原因，係在場之被告乙
    ○○藉由該汽油縱火而引燃火警。
  (9)被告乙○○引燃火警之動機究竟為何，茲究明如下：
  被告乙○○與被害人詹麗真間，有情感上之糾葛，且被告乙
    ○○不願與被害人詹麗真分手，甚至在情感上、生活上及金
    錢上對被害人詹麗真均依賴甚深，此依前揭被告乙○○寫給
    被害人詹麗真之信件內容可以得知；又依證人李易蓉於警詢
    中證稱「我聽到詹麗真與1名男子在他房門口爭吵，內容大
    約男子要詹麗真不要把門關起來，詹麗真堅持不要他擔心那
    麼多，且有聽到詹麗真的哭聲」等情，可知火災發生前，被
    告乙○○與被害人詹麗真2人間並未發生激烈之爭吵或衝突
    ，被害人詹麗真當時之言談舉止，應不致引發被告乙○○之
    殺意，詳言之，被告乙○○當時係要「詹麗真不要把門關起
    來」，詹麗真進入浴室不願出來，並要被告「不要擔心那麼
    多」，衡情被告乙○○要求詹麗真離開浴室未果，應不致因
    之萌生殺意。
  依火災現場所示跡證觀之，計有4處互相不連貫起火處，固
    均檢出之汽油類促燃劑，惟被告乙○○當時倘欲利用汽油縱
    火以殺死被害人詹麗真，以被害人詹麗真當時在浴室內昏迷
    昏睡之情狀，其將促燃之汽油全部倒在浴室門口應較容易得
    逞，然而依現場照片顯示，該浴室膠質門僅其中上段部分受
    熱彎曲，並無任何燒熔跡象（見93年度他字第2282號偵查卷
    宗第47頁），可見該浴室膠質門並未遭遇強烈火勢，亦未遭
    汽油澆潑，即被告乙○○並未直接在該浴室膠質門邊或四周
    縱火；再參酌消防人員抵達火災現場之初，發現2樓西側房
    門開啟狀，門口擺置5公斤裝液化石油氣鋼瓶，瓶口向室內
    噴出火舌，暨依現場照片顯示液化石油氣鋼瓶所在位置，木
    質房門底部及上端部分燒穿，中間處門面炭化燻黑，門口處
    磁磚地板龜裂燻黑燃燒痕跡（見93年度他字第2282號偵查卷
    宗第53頁）等情，可知被告乙○○之目的倘欲置詹麗真於死
    地或放火燒燬該建築物，其利用液化石油氣鋼瓶瓶口噴火，
    並利用汽油促燃而使之產生猛烈火流，直接在該浴室膠質門
    邊或四周縱火，可輕易達其目的，惟該浴室膠質門並無任何
    燒熔跡象，已見前述，堪認該液化石油氣鋼瓶產生猛烈火流
    ，因之燒損套房木質房門及使磁磚地板龜裂燻黑，應非被告
    乙○○直接所為，而係套房室內起火後，該原已噴火之液化
    石油氣鋼瓶瓶口因之產生猛烈火流。由此可知，被告在該套
    房門口擺置該液化石油氣鋼瓶，並以瓶口向室內噴出火舌，
    其目的應係逼使被害人詹麗真自浴室出來，而非直接故意置
    詹麗真於死地或放火燒燬該建築物。至被告辯稱伊見室內著
    火後惟恐瓦斯桶爆炸，故將之拿到門外，再回到套房內滅火
    ，瓶口噴火係因火災引起云云，惟依火災現場之相關位置觀
    之（見93年度他字第2282號偵查卷第32頁所示住戶配置），
    被告乙○○所辯倘係實情，其在回到該套房內救火無效時，
    理應攜同被害人詹麗真，自當時尚未著火之該套房門口方向
    ，一起由走道下樓逃離現場，此為最快速且可避開火勢或摔
    傷之危險，被告乙○○卻未採取此方式，竟棄被害人詹麗真
    於不顧，獨自從該2樓之套房窗戶跳下1樓旁馬路，其左腳踝
    因而受傷，被告乙○○之舉止實與常情有違；況依上揭臺中
    市消防局之火災原因鑑定報告書及該局94年5月10日消調字
    第0940004676號函（見原審卷四第23頁），均認置放該瓦斯
    桶處為獨立起火點，且該地板經鑑驗出有汽油類促燃劑，而
    瓦斯桶噴火之原因並非由該套房內之火勢所延燒引燃，此復
    經原審檢送全卷送請中央警察大學（消防系）鑑定，結果亦
    同認：該瓦斯桶噴火原因並非受該套房室內高溫啟動安全閥
    所致，有該大學94年6月24日校鑑科字第0940002729號函1紙
    在卷可稽（見原審卷四第105頁說明欄五），足見被告乙○
    ○此部分辯解不可採信。
  本案火災現場彈簧床西側床沿遺留裝置溶劑、塞布條之燒熔
    塑膠飲料罐，可知被告乙○○當時係利用證人戊○○代購攜
    回以寶特瓶2瓶盛裝之汽油，將其中1瓶塞入布條後點火使之
    燃燒，則被告倘係以燒燬該建築物及殺死被害人詹麗真為目
    的，其將汽油澆潑在套房內四周及浴室門口後，再站在套房
    門口外點燃火勢，除可輕易自房門外之走道脫逃外，同時可
    輕易藉由汽油促燃以遂其目的，惟依火災現場彈簧床嚴重燒
    損變色、彈簧床前北側地板嚴重燒失碳化物、磁磚地板則有
    面狀燻黑燃燒痕跡等情狀觀之，該4處起火處係各自獨立一
    處，互相不連貫，並無利用瓶裝汽油澆潑後連貫延燒之跡象
    ，可認當時被告乙○○並非以該瓶裝汽油故意澆潑各該物品
    後再點火使之燃燒，反而較似將該裝有汽油、且已起火之寶
    特瓶往套房內拋甩後，瓶內汽油因而飛濺潑出，致造成該4
    處起火處互相不連貫。再依被告乙○○當時係自套房內窗戶
    匆匆躍下逃出一節觀之，被告乙○○所為，應係火勢失控、
    情急逃生之舉措，難認其有燒燬該建築物及殺死詹麗真之直
    接故意。
  綜上各情，可知被告乙○○當時見詹麗真遲遲不自浴室出來
    ，其為逼使詹麗真自該浴室出來，先將其所有原來供泡茶用
    之5公升裝瓦斯桶連同減壓閥及塑膠管，置於該套房之房門
    外側走道上，再持打火機，在瓦斯桶塑膠管末端點火，使之
    朝向位於套房門口正對面之浴室門口方向噴火，惟詹麗真仍
    未自浴室出來，被告乙○○益加激動，乃利用戊○○買來放
    置在套房內門邊、以寶特瓶2瓶盛裝之汽油，先以布條沾上
    汽油後塞住其中一瓶內有汽油之寶特瓶瓶口，再點燃該沾有
    汽油之寶特瓶瓶口布條，欲加強火勢以逼使詹麗真離開浴室
    ，卻因汽油促燃結果，火勢一發難以控制，乙○○失控之下
    ，將該裝有汽油之寶特往內套房內拋甩，致引發猛烈火勢。
  按刑法第13條第1項明定：行為人對於構成犯罪之事實，明
    知並有意使其發生者為故意。同條第2項明定：行為人對於
　  構成犯罪之事實，預見其發生，而其發生並不違背其本意者
    ，以故意論。蓋以認識為犯意之基礎，無認識即無犯意之可
    言，但不論其為「明知」或「預見」，皆為故意犯主觀上之
    認識，只是認識之程度強弱有別，行為人有此認識進而有「
    使其發生」或「任其發生」之意，則形成犯意，前者為確定
    故意、直接故意，後者為不確定故意、間接故意；又按「刑
    法第13條之故意規定，分為直接故意（或確定故意）與間接
    故意（或不確定故意）2種，有本院22年上字第4229號判例
    可資參照。前者指行為人對於構成犯罪之事實，明知並有使
    之發生（實現）之決意，進而實施該犯罪決意之行為；後者
    則指行為人對於構成犯罪之事實，預見其有發生（實現）之
    可能，因該犯罪事實之發生（實現）不違背其本意，乃予容
    認，任其發生（實現）之情形而言」，最高法院92年台上字
    第6900號判決、94年度台上字第6235號判決分別著有明文。
    本件被告乙○○係62年4月29日生，為智識成熟之成年男子
    ，對汽油為促燃劑，汽油灑在屋內物品之上，遇火時火勢必
    加速燃燒，而液化石油氣遇火時會產生猛烈火流，均有發生
    燒燬供人使用住宅之可能性，所產生之高溫濃煙，亦有使屋
    內之人發生窒息死亡之可能性等情，應知之甚明，換言之，
    被告乙○○在將液化石油氣鋼瓶，連同減壓閥及塑膠管，擺
    置在上開套房之房門外側走道上，並在瓦斯桶塑膠管末端點
    火，及以布條沾上汽油後塞住內有汽油之寶特瓶瓶口，再點
    燃該布條時，即有預見發生燒燬供人使用住宅及導致屋內之
    人窒息死亡等結果，被告乙○○為逼使被害人詹麗真離開浴
    室，竟執意為上開行為，其對於可能造成燒燬供人使用住宅
    及致被害人詹麗真窒息死亡等結果之發生，預有認識卻任其
    發生，而其發生並不違背其本意（詳見下述），堪信被告乙
    ○○縱火當時應有燒燬供人使用住宅及殺人之未必故意（間
    接故意）。
  (10)依下列事證，益證被告乙○○確有縱火行為，且本件火災發
    生及被害人詹麗真窒息死亡，並不違背被告乙○○之本意：
  被告乙○○於93年9月26日上午6時42分許，如何以行動電話
    ，撥打證人戊○○使用之行動電話，要求戊○○駕駛車牌號
    碼H9－9366號自用小客車，至上開大智加油站附近，與其見
    面，同日上午6時50分許，戊○○以上開行動電話告知乙○
    ○伊已到達約定地點，被告乙○○始於同日上午6時51分、
    52分許，以其上開行動電話撥打「119（自動轉接00－
    00000000）」，向消防隊報案，2人見面後，由戊○○駕駛
    上開自用小客車，如何搭載被告乙○○離去及就醫，期間被
    告乙○○均未告知前揭套房發生火災及被害人詹麗真受困火
    場等情，業經被告乙○○自承在卷（見原審卷三第124頁、
    第125頁、本院本審卷宗第181、200頁），並有被告所使用
    之門號0000000000號行動電話及證人戊○○所使用之門號
    0000000000號行動電話通聯紀錄各1份（見原審卷三第26頁
    至第30頁、第188頁至第210頁）、臺中市消防局94 年1月10
    日消指字第0940000234號函檢送之電話紀錄清冊及光碟片（
    譯文）（見原審卷宗一第181頁至第188頁）、搜索扣押筆錄
    1份，被告急診病歷、病歷各1份（見93年度偵字第17787號
    偵查卷一第41頁至第46頁，第58頁至第60頁）等在卷可稽。
  由上可知，被告乙○○當時身上帶有行動電話，其不僅未於
    火災發生之第一時間，撥打「119」向消防隊報案求救，反
    係於火災發生之第一時間（即93年9月26日上午6時42分許）
    ，先撥打電話予戊○○，要求戊○○駕車前往上開大智加油
    站附近，搭載其離開，且遲至同日上午6時50分許，接獲戊
    ○○來電告知已到達上開加油站附近後，被告乙○○始於同
    日上午6時51分、52分許，以其上開行動電話撥打「119」，
    向消防隊報案，倘被告乙○○當時有心救出身陷火場、且仍
    有救護希望之被害人詹麗真，自應會在上開第一時間打電話
    報案求救，惟被告乙○○打電話求救的時間，與其於得使用
    行動電話（即撥打電話予戊○○）之時間，已延遲了9分鐘
    ，此益證被告乙○○當時明知被害人詹麗真身陷套房浴室內
    已無法逃出，足認本件火災發生及被害人詹麗真窒息死亡，
    並不違背被告乙○○之本意。則依被告乙○○上揭行徑，其
    自火災現場行進到大智加油站之距離不遠，其行進途中，可
    看見消防車或聽聞消防車駛來之警鳴聲，其在火災發生約10
    分鐘後，已可確定消防車到場滅火，又在確定戊○○已到達
    大智加油站附近、自己可以從容脫身後，才撥打「119」報
    案，堪信被告乙○○多此一舉之報案動作，並非為被害人詹
    麗真求救，而係為自己預求脫卸罪責。至被告乙○○辯稱其
    因涉施用毒品案件為檢警偵辦中，不能留在火災現場，否則
    會遭警逮捕云云，惟被告乙○○如於火災發生之第一時間，
    撥打「119」後仍可輕易離開現場，不致因其所涉施用毒品
    案件為警逮捕，所辯顯不足採。
  依證人戊○○於警詢中證稱「乙○○又於約上午6時30打電
    話給我叫我到臺中巿大智路與信義街口加油站接他，當時他
    是坐計程車去的，當時我看見他受傷，我就問他怎麼了，他
    叫我先不要問」等語（見93年度他字第2282號卷宗第27頁）
    觀之，被告乙○○倘非縱火之人，其遭逢火災鉅變，且女友
    仍陷身火場，自己又甫自火場躍窗逃出受傷，豈可能對前來
    接迎之友人戊○○詢問受傷原因時，聲稱「先不要問」而毫
    不作聲？且被告乙○○始終未對戊○○告知前揭套房發生火
    災及被害人詹麗真受困火場一事，被告乙○○對該場火災倘
    非另有隱情或心虛難以啟齒，何以致之？
  (三)綜上所述，本院認本件火災係被告乙○○縱火所引起，被告
    乙○○之辯解均與事實不符，不可採信。且被害人詹麗真之
    死亡原因為多重濫用藥物中毒及火災致一氧化碳中毒，其多
    重藥物中毒僅達昏迷程度，主要直接致死因為火燒中吸入一
    氧化碳中毒致中毒性休克死亡，詳如前述，堪認被告乙○○
    之縱火行為與被害人詹麗真之死亡間，具有相當因果關係。
    本件事證已臻明確，被告乙○○犯行堪予認定。
三、核被告乙○○所為，係犯刑法第271條第1項之殺人罪及同法
    第173條第3項、第1項之放火燒燬現供人使用之住宅未遂罪
    。又被害人賴淮鈺所有上開套房，因消防人員及時獲報到場
    滅火，僅生該套房內之牆壁燻黑，天花板、房門及彈簧床墊
    均燒損等結果，並未燒燬該套房之主結構與該樓其他房間及
    其他樓層等情，已如前述，是被告乙○○此部分係犯刑法第
    173 條第3項、第1項之放火燒燬現供人使用之住宅未遂罪，
    檢察官認係犯同條第1項之放火燒燬現供人使用之住宅既遂
    罪，尚有誤會。被告乙○○所犯之上開2罪間，係1個縱火行
    為所引起，為想像競合犯，檢察官認係牽連犯，亦有誤會，
    應依刑法第55條之規定，從一重之殺人罪處斷。至被告乙○
    ○委請不知情之戊○○，代為購買汽油，原非供本件犯罪之
    用，係為將該汽油加入被害人詹麗真所使用之上開自用小客
    車之油箱內，故被告乙○○此部分行為，尚不構成間接正犯
    ，附此敘明。
四、原審予以論罪科刑，固非無見，惟查：
　(一)被告乙○○縱火當時，係基於燒燬供人使用住宅及殺人之不
    確定故意（間接故意），已詳見前述，原審卻認被告乙○○
    係基於直接故意，尚有未洽。
  (二)修正前刑法第55條規定之牽連犯，必須有2個以上之行為，
    其間有方法、結果關係，始足構成，如行為僅祇1個，而觸
    犯數個罪名，係想像競合犯，不能論以牽連犯。本件被告乙
    ○○基於放火燒燬供人使用之住宅及殺人之不確定故意，其
    1 個縱火行為，造成被害人詹麗真死亡，及放火燒燬供人使
    用之住宅未遂，被告乙○○所犯之上開2罪間係成立想像競
    合犯，並非牽連犯，原判決認係牽連犯，適用法律顯有違誤
    。
五、被告乙○○上訴意旨仍執前詞否認犯罪，雖無理由，惟原判
    決既有上述可議之處，應由本院將原判決關於被告乙○○部
    分予以撤銷改判。爰審酌被告乙○○正值青壯年，且已婚育
    有2子，猶與未婚之被害人詹麗真交往，僅因感情糾葛，為
    逼使被害人詹麗真離開浴室，竟以汽油縱火，致被害人賴淮
    鈺所有上開套房燒損，被害人詹麗真因之窒息死亡，且當時
    竟無視於被害人詹麗真呼喊求救，獨自跳窗逃離現場，其所
    為已造成被害人詹麗真死亡之無法回復之結果，犯後又飾詞
    矯辯，態度不佳，毫無悔意，迄今尚未賠償告訴人己○及被
    害人賴淮鈺所受損害，而告訴人己○年老喪女，承受鉅大之
    身心創傷等一切情狀，量處如主文第2項所示之刑，並褫奪
    公權終身，以示懲儆。又扣案之5公升裝液化石油氣鋼瓶（
    即瓦斯桶）1瓶，為被告乙○○所有，迭據被告乙○○自承
    在卷，且供犯本件犯罪之用，應依刑法第38條第1項第2款規
    定宣告沒收。
六、至扣案之打火機1只，雖屬被告乙○○持以犯罪所用之物，
    但被告乙○○堅詞否認該只打火機為其所有，卷內亦無證據
    足資證明該只打火機確屬被告乙○○所有，且亦非屬違禁物
    ，故不予以宣告沒收。另檢察官請求對被告乙○○宣告死刑
    ，惟本件被害人詹麗真直接致死原因固為火災引起一氧化碳
    中毒而休克死亡，已如前述，惟被告乙○○縱火當時，係基
    於燒燬供人使用住宅及殺人之不確定故意（間接故意），已
    詳見前述，被告乙○○惡性固然非輕，惟本院認宣告無期徒
    刑已足懲其惡，尚無處以極刑永久隔離之必要，併此敘明。
據上論斷，應依刑事訴訟法第369條第1項前段、第364條、第299
條第1項前段、刑法第173條第1項、第3項、第271條第1項、第55
條、第37條第1項、第38條第1項第2款，判決如主文。
本案經檢察官丁○○到庭執行職務。
中　　華　　民　　國　　96　　年　　5 　　月　　17　　日
              刑事第七庭  審判長法　官　林　榮　龍
                                法　官　江  錫  麟
                                法　官　鄭  永  玉
上列正本證明與原本無異。
如不服本判決應於收受送達後十日內向本院提出上訴書狀，其未
敘述上訴之理由者並得於提起上訴後十日內向本院補提理由書（
均須按他造當事人之人數附繕本）。
                                書記官　　瑞  芳
中　　華　　民　　國　　96　　年　　5　　月　　17  　日
